【裁判字號】    96,訴,915
【裁判日期】    970320
【裁判案由】    虛報進口貨物
【裁判全文】
高雄高等行政法院判決
                                     96年度訴字第00915號
                              .
原      告  永月花邊股份有限公司
代  表  人  甲○○董事長
被      告  財政部高雄關稅局
代  表  人  乙○○局長
訴訟代理人  丙○○
            丁○○
上列當事人間虛報進口貨物事件，原告不服財政部中華民國96年
9月7日台財訴字第09600296840號訴願決定，提起行政訴訟，本
院判決如下：
    主  文
原告之訴駁回。
訴訟費用由原告負擔。
    事  實
甲、事實概要：
    緣原告於民國95年11月20日委由遠達報關有限公司（下稱遠
    達公司）向被告所屬外棧組（原中興分局第二辦公室）報運
    國貨復運進口LACE 100﹪COTTON共2批（報單：第BD/95/WP7
    1/0837號及第BD/95/WP71/0839號），電腦原核定按C2（文
    件審核）方式通關，嗣經簽准改按C3（貨物查驗）方式通關
    ，經該組派員查驗結果，報單第BD/95/WP71/0837號第2項貨
    物及第BD/95/WP71/0839號第2項、第3項、第4項貨物之顏色
    及數量與原申報不符，乃認原告涉有虛報貨物品質及數量，
    逃漏進口稅款情事，經財政部關稅總局驗估處（下稱驗估處
    ）查復之價格核估後，爰依海關緝私條例第37條第1項第1款
    、第2款、第44條及貿易法第21條第1項規定，分別裁處所漏
    進口稅額2倍之罰鍰計新臺幣（下同）13,688元及88,684元
    ，並追徵進口稅費計12,218元（包括進口稅6,844元、營業
    稅5,374元、推廣貿易服務費159元）及79,423元（包括進口
    稅44,342元、營業稅34,821元、推廣貿易服務費260元）；
    另依加值型及非加值型營業稅法（下稱營業稅法）第51條第
    7款規定，分別處所漏營業稅額1倍及2倍之罰鍰計5,300元（
    計至百元止）及69,600元（計至百元止）。原告不服，申請
    復查，未獲變更；提起訴願，亦遭決定駁回；遂提起本件行
    政訴訟。
乙、兩造聲明：
一、原告聲明求為判決：
(一)、訴願決定及原處分均撤銷。
(二)、訴訟費用由被告負擔。
二、被告聲明求為判決：
(一)、原告之訴駁回。
(二)、訴訟費用由原告負擔。
丙、兩造之爭點：
一、原告主張之理由：
(一)、原告創立於81年，專業製造蕾絲，至今已有16年之久，一直
    秉持奉公守法，創新活絡經營蕾絲，供內外銷，在外銷上也
    略有佳績。外銷香港是立足的第一站，有多家配合的據點，
    其中信嘉花邊有限公司（下稱信嘉公司）配合度良好，信譽
    可靠，結帳都是以月結T/T結匯。該公司於91至94年間陸續
    向原告訂購蕾絲產品，嗣因3個月未付款，原告遂於94年5月
    3日至95年6月27日持續催款，最後卻接獲通知，該公司將結
    束營業，並要求原告將售出貨物搬離，原告為了減少損失，
    只好將貨物運回台灣。原告當時曾請信嘉公司列出退貨明細
    ，以便辦理退貨，而信嘉公司提供給原告的資料，經原告多
    次審查確認核對，與91年銷售給信嘉公司的出口報單相同，
    經原告與遠達公司討論後，決定以國貨退回進口方式，由香
    港將貨物退回高雄，遂委由信嘉公司將貨物整理打包完整，
    並派車將貨物運抵香港碼頭，交由遠達公司報關運回高雄，
    貨物抵達高雄港碼頭，經海關派員驗貨後，原告經由遠達公
    司通知，申報復進口貨物與進口報單之數量及顏色不符，當
    時原告立即聯絡信嘉公司負責人鄭茹桐，問明何以退回的貨
    物明細與實際驗出的貨物不符，鄭茹桐回覆因欠款太久，感
    到內疚報歉，且貨物又滯銷，才附贈4箱不屬於原告銷售之
    產品，又因已將原告產品染色整理，故數量及顏色與進口報
    單略微不同，原告立即告知此乃違法，並要求賠償，然鄭茹
    桐卻回覆信嘉公司已結束營業，無法負責。
(二)、原告要求補報關資料，為被告拒絕，欲放棄所有貨物不提取
    ，卻被告知仍要受罰，且倉租費用不斷累積，最後考慮將貨
    物取出，並籌措10萬多元，委由遠達公司領取貨物，之後卻
    又接獲被告罰款268,913元。系爭貨物因虛報貨物進口，前
    後罰款共計37萬多元，惟此批退回的貨物，原總值約70萬元
    ，原告將貨物運到香港，已付出許多成本，竟被信嘉公司欺
    騙倒債，在不得已的情況下，才運回貨物，卻再次被信嘉公
    司欺騙，因申報貨物不實而分別被罰款10萬多元及26萬多元
    。原告係因信賴信嘉公司，才依據信嘉公司所提供之資料報
    關進口，且遠達公司亦未告知可於報關前先看貨查證，校正
    資料報關，再申報進口，因此原告並無虛報進口貨物之故意
    或過失。再者，原告如知實情，即可以快遞退回，所需費用
    不超過5萬元，系爭貨物材質為100%棉線編織品，存放在信
    嘉公司已5年之久，顏色已產生變化，至今貨物仍堆放在原
    告倉庫裡，不知何時才能銷售求現，原告實無能力繳納罰款
    。
(三)、本件系爭進口貨物與原先出口貨物大致是相同的，原告申請
    復查時，已指出系爭貨物有4箱是信嘉公司多給的，即第11
    、12、13、14箱總數是24,400碼，以進口報單值計價總值是
    48,800港幣，折合新台幣為197,640元，其餘13箱則確實是
    原告出口的貨物，只是信嘉公司將部分貨物染色而已，原告
    並未申報不實。況且貨物既經賣出，買方要如何處理，如染
    色、剪斷、改變形狀，原告無權干涉，滯銷更非原告之責任
    範圍。因此，縱認應裁處罰款，亦應僅係多出的4箱貨物，
    其餘13箱和原出口貨物相同，應屬不罰。
二、被告答辯之理由：
(一)、按「報運貨物進口而有左列情事之一者，得視情節輕重，處
    以所漏進口稅額2倍至5倍之罰鍰，．．．一、虛報所運貨物
    之名稱、數量或重量。二、虛報所運貨物之品質、價值或規
    格。」「有違反本條例情事者，除依本條例有關規定處罰外
    ，仍應追徵其所漏或沖退之稅款。」分別為海關緝私條例第
    37條第1項第1、2款及同條例第44條所明定。又貿易法第21
    條第1項規定：「為拓展貿易，因應貿易情勢，支援貿易活
    動，主管機管得設立推廣貿易基金，就出進口人輸出入之貨
    品，由海關統一收取最高不超過輸出入貨品價格萬分之4.15
    之推廣貿易服務費。．．．」及加值型及非加值型營業稅法
    第51條規定：「納稅義務人，有左列情形之一者，除追繳稅
    款外，按所漏稅額處1倍至10倍罰鍰，並得停止其營業．．
    ．七、其他有漏稅事實者。」本件原告報運系爭2批貨物進
    口，虛報所運貨物之品質及數量，逃漏進口稅款，被告依上
    開規定分別予以論處，於法洵無不合。
(二)、次按報運貨物進口有無虛報情事，係以報單上原申報者與實
    際來貨是否相符為認定依據。本件系爭2批貨物經查驗結果
    ，部分來貨之品質及數量與原申報不符，核已構成虛報情事
    及逃漏進口稅款，自應依法論處。原告訴稱因信賴信嘉公司
    表示退回貨物與當初給貨的出口報單資料相同，遂據以辦理
    復進口等語，縱然屬實，惟原告在報關前未依海關管理進出
    口貨棧辦法第21條規定申請看樣查證，致系爭2批實際來貨
    與申報進口貨物不符情事發生，縱原告未諳該規定且其委任
    之遠達公司亦未教導而未申請看樣查證，亦僅能認其非屬故
    意，原告既未就其報運進口貨物詳加審查確認並詳實申報，
    以恪盡誠實申報之作為義務，顯未盡注意及查證責任，致有
    虛報進口貨物之品質及數量逃漏進口稅款情事，難謂無過失
    ，自不得免罰。
    理  由
一、被告代表人原為吳愛國，於97年2月4日變更為乙○○，茲由
    其具狀聲明承受訴訟，依法核無不合，合先敘明。
二、按「報運貨物進口而有下列情事之一者，得視情節輕重，處
    以所漏稅額2倍至5倍之罰鍰，或沒入或併入其貨物：一、虛
    報所運貨物之名稱、數量或重量。二、虛報所運貨物之品質
    、價值或規格。．．．」「有違反本條例情事者，除依本條
    例有關規定處罰外，仍應追徵其所漏或沖退之稅款。」海關
    緝私條例第37條第1項第1款、第2款、第44條前段定有明文
    。次按「為拓展貿易，因應貿易情事，支援貿易活動，主管
    機關得設立推廣貿易基金，就出進口人輸出入之貨品，由海
    關統一收取最高不超過輸出入貨品價格萬分之4.25之推廣貿
    易服務費。」貿易法第21條第1項前段亦有明定。又按「貨
    物進口時，應徵之營業稅，由海關代徵之；其徵收及行政救
    濟程序，準用關稅法及海關緝私條例之規定辦理。」「納稅
    義務人有左列情形之一者，除追繳稅款外，按所漏稅額處1
    倍至10倍罰鍰，並得停止其營業：．．．七、其他有漏稅事
    實者。」復分別為營業稅法第41條及第51條第7款所規定。
三、本件原告於95年11月20日委由遠達公司向被告所屬外棧組（
    原中興分局第二辦公室）報運國貨復運進口LACE 100﹪CO－
    TTON共2批（報單：第BD/95/WP71/0837號及第BD/95/WP71/0
    839號），電腦原核定按C2（文件審核）方式通關，嗣經簽
    准改按C3（貨物查驗）方式通關，經該組派員查驗結果，報
    單第BD/95/WP71/0837號第2項貨物及第BD/95/WP71/0839號
    第2項、第3項、第4項貨物之顏色及數量與原申報不符，認
    原告涉有虛報貨物品質及數量，逃漏進口稅款情事，經驗估
    處查復之價格核估後，爰依海關緝私條例第37條第1項第1款
    、第2款、第44條及貿易法第21條第1項規定，分別裁處所漏
    進口稅額2倍之罰鍰計13,688元及88,684元，並追徵進口稅
    費計12,218元（包括進口稅6,844元、營業稅5,374元、推廣
    貿易服務費159元）及79,423元（包括進口稅44,342元、營
    業稅34,821元、推廣貿易服務費260元）；另依加值型及非
    加值型營業稅法第51條第7款規定，分別處所漏營業稅額1倍
    及2倍之罰鍰計5,300元（計至百元止）及69,600元（計至百
    元止）等情，有原告進口報單、出口報單、裝箱單（PAC－
    KING LIST）、商業發票（COMMERCIAL INVOICE）及被告處
    分書等附於原處分卷可稽，且經兩造分別陳明在卷，洵堪信
    實。
四、原告提起本件訴訟厥以：系爭貨物原係出售予信嘉公司而申
    報出口，因該公司無力支付價金，遂辦理退貨，經該公司表
    示退回貨物與當初給貨的出口報單資料相同，原告係因信賴
    信嘉公司，才依據信嘉公司所提供之資料報關進口，且遠達
    公司亦未告知可於報關前先看貨查證，因此其並無虛報進口
    貨物之故意或過失。縱認應裁處罰鍰，亦僅應對多餘之4箱
    裁罰，其餘貨品均係原出口貨物，應屬不罰云云，經查：
(一)、按進口貨物是否有虛報情事，係以申報進口報單與實際來貨
    是否相符為認定依據。本件原告於95年11月20日委由遠達報
    關有限公司向被告所屬外棧組報運國貨復運進口LACE 100﹪
    COTTON共2批，其中進口報單第BD/95/WP71/0837號第2項原
    申報貨物數量為2,460YRD，顏色為白色，報單第BD/95/WP71
    /0839號第2項、第3項、第4項原申報貨物數量分別為5,850Y
    RD、2,990YRD、1,100YRD，顏色均為白色，電腦原核定按C2
    （文件審核）方式通關，嗣經簽准改按C3（貨物查驗）方式
    通關，經被告所屬外棧組派員查驗結果，報單第BD/95/WP71
    /0837號第2項實際來貨數量為13,837YRD，顏色為膚色，報
    單第BD/95/WP71/0839號第2項、第3項、第4項實際來貨數量
    為5,058YRD、24,480YRD、13,620YRD，顏色均為膚色，與原
    申報之顏色及數量不符等情，業經遠達公司人員簽認在案，
    並為原告所不爭，復有進口報單及樣品附原處分卷可稽，足
    見原告有虛報進口貨物品質及數量，逃漏稅款之情事。是其
    主張係申報國貨復運進口，應屬免稅云云，並不可採。
(二)、次按現行進口貨物通關係採申報與查驗制度，並課以進口商
    誠實申報作為義務，即為確保進口稅捐核課暨貨物查驗之正
    確性，貨物進口人負有誠實申報名稱、品質、數量、重量、
    規格、產地等義務，倘實到貨物與原申報不符而涉有漏稅或
    逃避管制等情事，即應依海關緝私條例有關規定論處。本件
    原告既為專業國際貿易廠商，從事進口涉案貨物之業務，原
    告為報關義務人，對進口之法令及海關如何進行通關查驗程
    序應知之甚稔，原告為其自身權益，避免因虛報觸法而受罰
    ，本應就出口商所交付之貨品，予以特別審慎注意，主動查
    明，再誠實申報，藉以防止虛報進口貨物之情事發生。又為
    善盡誠實申報之義務，確定來貨是否相符，亦可依海關管理
    進出口貨棧辦法向海關申請先看貨再申報，如發現到貨不符
    時，即可依進出口貨物查驗準則之規定，向海關事先報備。
    上開海關管理進出口貨棧辦法之規定，固非課以進口人有看
    樣、檢視貨物之義務，然原告既有確定所申報內容與實到貨
    物相符之義務，且可由上開看樣、檢視規定或其他方法（如
    裝船前驗貨等）確定，然原告仍疏於注意，於進口本件貨物
    前未予詳加確認實際貨物品質及數量等項，即行申報，致部
    分來貨之品質及數量與進口報單記載不符，除違反誠實申報
    之義務外，其有應注意能注意卻不注意之過失，被告依法論
    處，洵屬有據。原告主張係因信賴信嘉公司，才依據信嘉公
    司所提供之資料報關進口，且遠達公司亦未告知可於報關前
    先看貨查證，因此其並無虛報進口貨物之故意或過失，縱認
    應裁處罰鍰，亦僅應對多餘之4箱裁罰，其餘貨品均係原出
    口貨物，應屬不罰云云，並不可採。
五、綜上所述，原告前揭主張既不可採，則被告以原告報運貨物
    進口，涉有虛報所運貨物品質及數量，逃漏稅款情事，乃依
    據海關緝私條例第37條第1項第1款、第2款、第44條及貿易
    法第21條第1項規定，分別處所漏進口稅額2倍之罰鍰計13,6
    88元及88,684元，並追徵進口稅費計12,218元（包括進口稅
    6,844元、營業稅5,374元、推廣貿易服務費159元）及79,4
    23元（包括進口稅44,342元、營業稅34,821元、推廣貿易服
    務費260元）；另依加值型及非加值型營業稅法第51條第7款
    規定，分別處所漏營業稅額1倍及2倍之罰鍰計5,300元（計
    至百元止）及69,600元（計至百元止），核無違誤；復查決
    定及訴願決定遞予維持，亦無不合；原告起訴意旨求為均予
    撤銷，為無理由，應予駁回。又本件事證已明，兩造其餘攻
    擊防禦方法，核與判決結果不生影響，自無逐一論述之必要
    ，併予敘明。
六、據上論結，本件原告之訴為無理由，依行政訴訟法第195條
    第1項後段、第98條第1項前段，判決如主文。
中    華    民    國    97    年     3    月   20     日
            高雄高等行政法院第二庭
                        審判長法官  江  幸  垠
                              法官  簡  慧  娟
                              法官  戴  見  草
以上正本係照原本作成。
如不服本判決，應於判決送達後20日內向本院提出上訴書狀，其
未表明上訴理由者，應於提起上訴後20日內向本院提出上訴理由
書（須按對造人數附繕本）；如於本判決宣示或公告後送達前提
起上訴者，應於判決送達後20日內補提上訴理由書（須附繕本）
。未表明上訴理由者，逕以裁定駁回。
中    華    民    國    97    年     3    月   20     日
                            書記官  李  昱


司法院資訊處製作；財團法人民間司法改革基金會備份。
